臺灣士林地方法院民事裁定
110年度抗字第248號
抗  告  人  謝榮裕  
相  對  人  合迪股份有限公司
法定代理人  陳鳳龍  
上列當事人間聲請本票裁定事件，抗告人對於民國110年8月31日
本院110年度司票字第8007號裁定提起抗告，本院裁定如下：
    主  文
抗告駁回。
抗告程序費用新臺幣壹仟元由抗告人負擔。
    理  由
一、按在票據上簽名者，依票上所載文義負責；執票人向本票發
    票人行使追索權時，得聲請法院裁定後強制執行；票據法第
    5條第1項、第123條分別定有明文。而本票執票人依上開法
    條之規定，聲請法院裁定許可對發票人強制執行，係屬非訟
    事件程序，法院僅需就形式上審查得否准許強制執行，此項
    裁定並無確定實體上法律關係存否之效力，如發票人就票據
    債務之存否有爭執時，應由發票人提起確認之訴，以資解決
    （最高法院56年台抗字第714號、57年台抗字第76號裁定意
    旨參照）。又抗告，除本編別有規定外，準用第三編第一章
    之規定，第二審法院認為上訴為無理由者，應為駁回之判決
    ，民事訴訟法第495條之1第1項、第449條第1項分別定有明
    文；上開規定，依非訟事件法第46條規定，於非訟事件之抗
    告準用之。
二、相對人於原審主張：其執有抗告人與第三人許嘉珮於民國10
    9年5月1日共同簽發如原裁定主文所示本票乙紙，並免除作
    成拒絕證書（下稱系爭本票），詎屆期經提示後，尚有新臺
    幣（下同）19萬9,525元未獲清償，為此，依法聲請裁定許
    可強制執行等語，已提出系爭本票為證。原裁定認相對人之
    聲請與票據法第123條規定相符而裁定准許強制執行。
三、抗告意旨略以：伊於民國107年11月接到自稱國泰世華商業
    銀行信用貸款部行員陳小姐電話，詢問是否有貸款需求，經
    交付財力證明等資料後，在國泰世華銀行辦理信用貸款30萬
    元，核貸金額為25萬元，伊已清償10萬500元。伊雖未曾簽
    發系爭本票，仍願與相對人協商返還個人信用貸款，爰提起
    抗告，求為廢棄原裁定並延緩執行等語。
四、經查，本件相對人主張其執有抗告人簽發之系爭本票，屆期
    經提示後，尚有19萬9,525元未獲付款等情，業提出與其所
    述相符之系爭本票為證，而相對人於原審所提出之系爭本票
    ，已具備本票應記載事項，合於票據法第120條規定，形式
    上觀之，屬有效之本票，相對人以未獲全額付款而聲請裁定
    准許強制執行，原審據以准許，於法並無不合。至抗告意旨
    所陳其未簽發系爭本票之部分，乃系爭本票是否為偽造、變
    造，核屬實體上法律關係之爭執，揆諸前揭說明，應由抗告
    人另行提起訴訟；另抗告意旨其餘所稱願與相對人協商債務
    之部分，則應另行與相對人協商，以資解決，亦非本件非訟
    程序所得審究。從而，抗告人執上開理由指摘原裁定不當，
    求予廢棄，為無理由，應予駁回。
五、末按在票據上簽名者，依票上所載文義負責。2人以上共同
    簽名時，應連帶負責。票據法第5條定有明文。債權人以各
    連帶債務人為共同被告提起給付之訴，以被告1人提出非基
    於其個人關係之抗辯，而經法院認為有理由者為限，始得適
    用民事訴訟法第56條第1項規定，是連帶債務人中之1人提出
    上訴，於行為當時就形式觀之，係基於個人關係之抗辯，或
    經法院認為無理由者，即無同法第56條第1款規定之適用，
    亦即該上訴之效力不及於未上訴之連帶債務人（最高法院52
    年度台上字第1930號、93年度台上字第62號判決參照）。此
    於非訟事件抗告程序，依非訟事件法第46條準用之。本件抗
    告人以其未簽發系爭本票為由提起抗告，係基於個人關係所
    為抗辯，則其提起抗告之行為效力即不及於共同發票人許嘉
    珮，爰不列為視同抗告人，附此敘明。
六、爰依法裁定如主文。  
中　　華　　民　　國　　110 　年　　10　　月　　28　　日
                  民事第五庭  法  官  謝佳純
以上正本係照原本作成。
本件裁定不得抗告。　　　　　　　　　
中　　華　　民　　國　　110 　年　　10　　月　　28　　日
                              書記官  陳怡文